臺北高等行政法院判決
　　　　　　　　　　　　　　　　　93年度訴字第01305號
　　　　　　　　　　　　　　　.
原　　　告　甲○○
訴訟代理人　龍躍天律師
被　　　告　經濟部
代　表　人　乙○○（部長）
訴訟代理人　戊○○
參　加　人　迪業實業有限公司
代　表　人　丙○○
訴訟代理人　唐迪華律師
複　代理人　桂齊恆律師
訴訟代理人　丁○○
上列當事人間因商標異議事件，原告不服經濟部中華民國93年2
月26日經訴字第09306212930號訴願決定，提起行政訴訟，本院
判決如下：
　　主  文
原告之訴駁回。
訴訟費用由原告負擔。
　　事  實
一、事實概要：原告於民國（下同）91年8月21日以「古川FVC」
    商標，指定使用於商標法施行細則第49條所定商品及服務分
    類表第6類之管接頭、彎管、非機器用閘閥、球型閥、球塞
    閥、底閥、持壓閥、減壓閥、壓力調節閥、中間閥、止回閥
    、球型墊片閥、蝶閥、水位定位閥、消防用齊開閥、多功能
    平衡閥、凡而、浮球凡而等商品，向原處分機關經濟部智慧
    財產局申請註冊，經經濟部智慧財產局准列為審定第000000
    0號商標（下稱系爭商標，圖樣如附圖1所示），嗣參加人以
    該審定商標有違商標法第37條第12款之規定，檢具註冊第
    631233號「弗韋FVCO及圖」、第631310號「弗韋FV及圖」（
    下稱據以異議商標，圖樣如附圖2所示），對之提起異議，
    經原處分機關審查，以92年9月25日中台異字第920788號商
    標異議審定書為異議不成立之處分。參加人不服，提起訴願
    ，經濟部以93年2月26日經訴字第09306212930號訴願決定將
    原處分撤銷，由原處分機關另為適法之處分。原告不服該訴
    願決定，遂提起行政訴訟。本院因認本件撤銷訴訟之結果，
    參加人之權利或法律上利益將受損害，爰依職權裁定命獨立
    參加被告之訴訟。
二、兩造聲明：
    (一)原告聲明：
      1.訴願決定撤銷。
      2.訴訟費用由被告負擔。
    (二)被告聲明：
      如主文所示。
三、兩造之爭點：
    系爭商標是否有違異議審定時商標法第37條第12款之規定？
　　(一)原告主張：
      1.按商標圖樣相同或近似於他人同一商品或類似商品之註
        冊商標者，不得申請註冊，為修正前商標法第37條第12
        款所規定，此為系爭商標異議審定時商標法第37條第12
        款之規定，此規定已移列於92年11月28日施行之商標法
        第23條第1項第13款，新規定為內容為：「相同或近似
        於他人同一或類似商品或服務之註冊商標或申請在先之
        商標，有致相關消費者混淆誤認之虞者，不得註冊」。
        原處分機關嗣針對前述商標法第23條第1項第13款之「
        混淆誤認之虞」制定「混淆誤認之虞審查基準」，於93
        年4月28日經濟部經授智字第09320030350-0號令訂定發
        布、93年5月1日施行。依行政訴訟法新增之課以義務訴
        訟與一般給付訴訟之判決，原則上以事實審行政法院言
        詞辯論終結時之法律及事實狀態為基準時之法理（參考
        陳計男著「行政訴訟法釋論」初版第570頁）及改制前
        行政法院29年判字第20號、50年判字第35號、57年判字
        第95號判例意旨，本件訴訟於鈞院言詞辯論終結時，所
        應適用之商標法既有變更，即應適用修正後商標法第23
        條第1項第13款及混淆誤認之虞審查基準之新規定。
      2.被告訴願決定書略為：就二造商標圖樣相較，其中文部
        分，一為「古川」二字，一為「弗韋」二字，固可見其
        差異，惟就外文部分相較，或僅「C」字母之有無，或
        皆有相同之「FVC」三字母，在外觀上極相彷彿，且該
        外文部分亦屬各商標圖樣之主要部分‧‧‧，應屬近似
        之商標等語。
      3.按商標圖樣相同或近似於他人同一商品或類似商品之註
        冊商標者，不得申請註冊，為商標法第37條第12款所規
        定。至於判斷兩商標是否近似，自應就各商標之主要部
        分隔離觀察，以辨其是否足以引起混同誤認之虞，改制
        前行政法院30年判字第10號判例著有明文。判斷商標近
        似與否，應就二商標圖樣「整體」「異時異地」隔離觀
        察，茍其外觀、觀念、意匠分別顯然，不致使人產生混
        同誤認之虞者，縱兩商標圖樣中有部分相同或近似，尚
        難遽指為相同或近似之商標，此有改制前行政法院76年
        判字第513號判決可稽。衡酌商標在外觀或觀念上有無
        混同誤認之虞，應本客觀事實，按左列原則判斷之：(一)
        以具有普通知識經驗之購買者，施以普通所用之注意為
        標準。(二)商標之文字、圖形或記號，應異時異地隔離及
        通體觀察為標準。(三)商標以文字、圖形或記號為聯合式
        者，應就其各部分觀察，以構成主要之部分為標準，為
        商標近似審查基準五之規定。故判斷兩商標或服務標章
        是否近似，應就各商標或服務標章在「外觀」、「觀念
        」、「讀音」上特別突出顯著，足以讓消費者對標誌整
        體形成核心印象之主要部分異時異地隔離各別觀察，以
        辨其是否足以引起混同誤認之虞，附屬部份是否近似，
        在所不問。
      4.依前述實務見解及相關規定，二造商標之外觀、讀音、
        觀念均不近似：
        (1)外觀不近似：系爭商標為中文「古川」及英文「FVC
          」所組成，其中「FVC」為墨色實心字體，其「F」、
          「V」右上角、「C」右下角呈半圓突起，「C」之左
          上及左下呈直角狀，有別於英文字母「C」之半圓弧
          度，依國人對中、英文之聯合式商標圖樣之寓目印象
          ，必定對母語（中文）印象特別深刻之習慣，系爭商
          標特別突出顯著，足以讓消費者對標誌整體形成核心
          印象之主要部分應為中文部分「古川」；而據以異議
          商標為中文「弗韋」附加橫式長方形外框，框內為反
          白線條「FvCO」或「Fv」，其中「FvCO」之「O」則
          設計成六角形狀，有別於英文字母「O」之寫法，乍
          看之下，極為類似「Fv」及翻轉四十五度之數字「８
          」，「FvCO」之「C」則因與「O」相連接，極為類似
          英文字母「D」，依前述「判斷兩商標是否近似，應
          就各商標之主要部分隔離觀察，附屬部份是否近似，
          在所不問。」之判例意旨及國人對中、英文聯合式商
          標之中文印象深刻之習慣，據以異議商標之主要部分
          應為較外文碩大、佔整體圖樣大部分之中文「弗韋」
          ，因此，二造商標之主要部分並無構成近似之可能，
          即便觀察二商標之附屬部分（英文部分），亦因文字
          設計不同（系爭商標予人墨色實心英文字體之印象、
          據以異議商標予人線條化圖形之觀感），而予人不同
          之印象。
        (2)讀音不近似：系爭商標「古川FVC」讀為「ㄍˇㄨ
          ㄔㄨㄢ　　　　　」；而據以異議商標讀為「ㄈˊㄨ
　        ㄨˊㄟ　　　　　　」及「ㄈˊㄨ　ㄨˊㄟ」，連貫
          唱呼之際均屬有別。
        (3)觀念不近似：系爭商標「古川FVC」及據以異議商標
          「弗韋FvCO」、「弗韋Fv」均無任何意義，並無構成
          觀念近似之可能。
      5.判斷商標近似與否，應就二商標圖樣「整體」「異時異
        地」隔離觀察，茍其外觀、觀念、意匠分別顯然，不致
        使人產生混同誤認之虞者，縱兩商標圖樣中有部分相同
        或近似，尚難遽指為相同或近似之商標，此為前述行政
        法院76年判字第516號判決意旨，因此，斷不能因本案
        二造商標／服務標章均有「FC」二字，即認為近似，且
        訴願機關「同時同地」之觀察方式，實有違商標近似審
        查基準五（二）「異時異地隔離及通體觀察」之原則。
        另有以下多則類似案例可參：
        (1)台北高等行政法院89年訴字第406號判決：註冊第
          739749號「NEWBRIDGE」商標與第778535「暉橋及圖
          BRIDGE」及商標不近似。
        (2)台北高等行政法院89年訴字第3334號判決：「
          CROCODILE」與「CROCO KIDS」商標不近似。
        (3)台北高等行政法院91年訴字第612號判決：系爭審定
          第939400號「LACTUM」商標與據以異議商標註冊第
          604514 號「LACTEL Device」商標不近似。
        (4)原處分機關中台異字第G00000000商標異議審定書：
          系爭審定第0000000號「V.I.C及圖」商標與據以異議
          註冊185794號「丰橋VIC及圖」商標不近似。該案均
          有外文「VIC」，原處分機關亦因二造商標各有不同
          之設計而認為不近似，而本案二商標均尚有碩大之中
          文「古川」及「弗韋」區別顯然，即便居於附屬地位
          之外文均有「FVC」或「FV」仍不得據以認為二者商
          標為近似。
      6.查「相關消費者對各商標熟悉之程度」為二商標間有無
        混淆誤認之虞參考因素，並非如被告及參加人所述與本
        案無關。又，現行商標法修正前，鈞院已有多件判決見
        解闡述修正前商標法第37條第12款近似之判斷，並非僅
        是機械式地將二商標圖樣作比對，尚涉及商標之著名性
        （或知名度）之判斷，畢竟，消費者是否對標示於商品
        上之商標產生混淆誤認之情形，與該商標之著名性密切
        相關，消費者對於曝光率高、長期密集廣告或銷售量極
        佳之商標或產品，印象深刻，自當不易混淆誤認，例如
        ：
        (1)鈞院89年訴字第2278、3419判決：「有關商標著名性
          之高低判斷，其實益在於：著名度越高，商標圖樣本
          身之識別力也越強，商標之著名性越強，商標圖樣之
          識別性也因此變強，所以在商標近似性之判斷會有比
          較寬鬆的標準。」
        (2)鈞院89年訴字第936號判決：系爭「DILBET with
          Likeness」商標圖樣上之「DILBERT」漫畫人物確係
          在國外專欄具有相當之知名度，其在國內漫畫書籍等
          亦多有所見，是其已為國內相當多數的公眾所共知而
          達著名標章之程度，故一般具有普通知識經驗之消費
          大眾，於購買時只須施以普通之注意，即可輕易與據
          以核駁之商標相區別，而無混同誤認之虞。
        (3)鈞院90年訴字第85號判決：「UBS」標章已為國內業
          界及消費者所普遍認知而具有相當之知名度，足認原
          告使用已具知名度且為其公司名稱特取部分之外文「
          UBS」，作為系爭商標圖樣，並不足以使一般消費者
          產生與據以核駁商標「CUBS」之混淆，難謂有使一般
          消費者對其所表彰之商品來源發生混淆誤認之虞。
      7.依「異時異地隔離及通體觀察」原則，二造商標之主要
        部分並不近似，系爭商標自無修正前商標法第37條第12
        款之適用。
      8.被告將修正前商標法第37條第12款之構成要件之一─「
        有無混同誤認之虞」避而不談，僅將二商標於同時同地
        加以比對，完全忽略以消費者之觀點判斷二商標之近似
        程度，以下茲以具有普通知識經驗消費者之觀點，佐以
        系爭商標之知名度及識別性，提供「以具有普通知識經
        驗之購買人，於購買時施以普通所用之注意，並無混同
        誤認之虞」之意見及相關證據供鈞院參考。
      9.查系爭商標「FVC」為日本FURUKAWA公司（FURUKAWA公
        司之法人地位證明請參證2）西元1931年（民國20年）
        （此請參FURUKAWA公司之公司簡介如證3）自創之品牌
        ，經營閥類商品，此有系爭商標「FVC」型錄等資料可
        稽：
        (1)西元1984年12月（昭和59年、民國73年）型錄。
        (2)西元1989年6月（平成1年、民國78年）型錄。
        (3)西元1990年1月（平成2年、民國79年）型錄。
        (4)西元1992年12月（平成4年、民國81年）型錄。
        (5)西元1995年4月（平成7年、民國84年）型錄。
        (6)系爭商標「FVC」ECCENTRIC VALVES（不正圓的閥）
          之型錄。
        (7)日本FURUKAWA公司為日本閥類工業會社之會員。
        (8)註：FURUKAWA公司所印製之型錄，為節省版面，以型
          號代替日期及產品，例如：「S」代表昭和、「H」代
          表平成，型號首字代表月份，型號結尾之英文字母為
          產品之縮寫，例如12S59DI表示昭和59年12月之
          DUCTILE IRON。
      10.日本FURUKAWA公司並早自80年授權原告所經營之東光凡
        而工業股份有限公司為「FVC」產品台灣地區之總代理
        商，原告於斯時起即陸續自日本FURUKAWA公司進口「
        FVC」商標產品至我國銷售，此有80年11月18日、81年2
        月20日、84年12月7日、84年12月7日、84年12月7日、
        85年10月5日、85年10月5日、86年3月10日、87年10月9
        日、90年8月14日等進口報單、總晟配管材料有限公司
        及欣協有限公司向原告訂購「FVC昇桿式閘閥FC」、凡
        而等產品，原告開立之發票及核對清單、原告80年1月
        、83年5月等型錄可稽－證8。系爭商標「FVC」經日本
        FURUKAWA公司及原告於我國及日本長期反覆使用，於相
        關業界及消費者間寓有優良商譽及口碑，已為一著名之
        商標，依首揭判決要旨，於近似之判斷上應採較寬鬆之
        標準，換言之，應予系爭商標較周延之保護，且因系爭
        商標之高知名度，消費者觸及二造商標，當足以輕易區
        分不致混淆誤認。
      11.由於原告對於「FVC」產品之用心經營，於台灣地區銷
        售良好，日本FURUKAWA公司對原告經營「FVC」產品之
        努力給予肯定及信任，遂於90年6月1日授予原告得於台
        灣及中華人民共和國申請「古川FVC」商標註冊之權利
        ，且因「FVC」商標之高知名度，時常遭業界抄襲，因
        此，日本FURUKAWA公司亦同時授權原告對於我國及中華
        人民共和國地區之商標仿冒及侵權行為，代為主張權利
        。嗣原告依日本FURUKAWA公司之授權，向原處分機關提
        出「古川FVC」商標註冊之申請，經原處分機關核准為
        審定第0000000號商標及第0000000號聯合商標，詎料，
        參加人竟以修正前商標法第37條第12款對前述二商標提
        起異議，按修正前商標法第23條在保護善意合理之先使
        用人，第37條第14款在避免商標之不當搶註，亦在保護
        商標先使用人之權利，依此精神，合法取得授權之系爭
        商標應受保護，況據以異議商標尚有有抄襲本案日本
        FURUKAWA公司創用、日本FURUKAWA公司授權原告於台灣
        地區提出申請之「古川FVC」商標之嫌（原告已另案提
        出評定），竟毫不避諱地，對本案系爭商標提出異議，
        縱使系爭商標之申請日晚於據以異議商標，此亦基於原
        告遵守商標秩序，尊重商標創用者之決定，於取得商標
        申請之授權後，始提出商標申請註冊。請鈞院考量系爭
        商標之申請經過、商標法保護合法權利人、箝制搶註商
        標者之精神，及系爭商標之著名性高，消費者足以輕易
        區分不致混淆誤認之虞。
      12.有關被告稱東光公司與原告之法人格不同部分：按「商
        標或標章不以商標或標章所有人自行使用者為限，其關
        係企業或第三人所為商標或標章之使用資料，得併入本
        要點五各項因素考量。」，為93年4月28日經濟部經授
        智字第09320030360-0號令修正發布93年5月1日施行之
        著名商標或標章認定要點第8點。系爭商標之權利人為
        原告，實際使用系爭商標者除原告尚有其所經營之東光
        公司，屬於前述要點所稱之「第三人」，東光公司所使
        用之資料，均得納入考量，被告之爭執顯不足採。
      13.末按，「商標之著名性越強‧‧‧，在商標近似性之判
        斷會有比較寬鬆的標準」為台北高等行政法院89訴2278
        、3419號判決之見解，又依前揭判決要旨，判斷本案系
        爭商標與據以異議商標是否近似時，應考量系爭商標之
        識別性高、著名性，以及在社會大眾心目中所形成之商
        標整體印象、消費者對於二造商標圖樣足以區別等因素
        ，而對系爭商標採取寬鬆的標準，意即，賦予著名商標
        （系爭商標）較大之保護，使其免於因與據以異議商標
        圖樣有些微之相似，即遭撤銷審定公告或評定為無效。
      14.綜上所陳，系爭商標實無商標法第37條第12款之適用。
        為此，請判決如訴之聲明，以維公信。
　　(二)被告主張：
      1.原告訴稱：系爭商標與據以異議第631233號「弗韋FVCO
        及圖」、第631310號「弗韋FV及圖」諸商標圖樣之外觀
        、讀音、觀念均不近似，應非屬近似商標，且系爭商標
        圖樣之外文「FVC」為案外人日商RURUKAWA公司自創之
        品牌，原告早自80年即取得授權，並於我國長期反覆使
        用，已為一著名之商標，且原告已另案對據以異議諸商
        標有違反商標法第37條第6、7、12款規定之情事，申請
        評定，故請暫停審理本案，視據以異議商標另案被評定
        之結果再予審理等語。
      2.經查，就二造商標相較，其中文部分，一為「古川」二
        字，一為「弗韋」二字，固可見其差異，惟就外文部分
        相較，或僅「C」字之有無，或皆有相同之「FVC」三字
        母，在外觀上極相彷彿，於異時異地隔離觀察，難謂無
        使購買人產生混同誤認之虞，應屬近似之商標；且指定
        使用於同類之凡而等商品，難謂無使人產生混同誤認之
        虞。
      3.再者，本件據以異議諸商標之審定在未經撤銷確定前，
        仍有拘束他人以相同或近似商標指定使用於同一或類似
        商品申請註冊之效力，併予陳明。
      4.綜上所述，被告所為原處分撤銷之決定並無違誤，敬請
        駁回原告之訴。
    (三)參加人主張：
      1.按商標圖樣「相同或近似於他人同一商品或類似商品之
        註冊商標者，不得申請註冊」，為修正前商標法第37條
        第12款之規定，而衡酌二商標是否構成近似，應就其圖
        樣施以異時異地隔離觀察，視其有無致生混同誤認之虞
        以為斷；且「商標圖樣上之外文字母相同、排列各異，
        或僅少數字母不同，而外觀相似，有混同誤認之虞者，
        為外觀近似」，復為修正前商標近似審查基準二（七）
        所揭示。查系爭註冊第0000000號「古川FVC」商標主要
        部分之外文「FVC」，與參加人註冊第631233、631310
        號商標主要部分之外文「FVCO」、「FV」，僅有乙字母
        有或無之差，且系爭商標之「FVC」字母正好介於與上
        述二商標之「FVCO」與「FV」之間，則於異時異地隔離
        觀察之際，不僅外觀、讀音不易分辨，更極易使人以為
        三者為系列商標，自足以發生混淆誤認之情事。至於二
        造商標外文固均經設計，但均未脫離字母之基本外形，
        且設計後之外觀仍十分彷彿，仍足使人以為是系列商標
        之一，難謂非構成近似。
      2.次查原告於起訴狀中訴稱：系爭商標「主要部分應為中
        文『古川』」，而外文為「二商標之附屬部分（英文部
        分）」，然徵諸其所檢送之型錄等證據資料，莫不僅標
        示外文「FVC」，可知其以系爭商標申請註冊，目的之
        一即在取得外文「FVC」之商標權，此外文絕非所謂之
        附屬部分。況「FVC」與中文「古川」並無任何意義或
        讀音上之關聯，是無法因中文部分而改變其外文部分予
        人之觀感，更難謂二者非屬各自獨立之主要部分。至參
        加人註冊在前之第631233號「弗韋FVCO及圖」商標與註
        冊第631310號「弗韋FV及圖」商標，二者均有之「弗韋
        」乃出自「FV」之諧音，顯係以外文為設計意念之所在
        。如是，二造商標之外文部分顯均為主要部分而非附屬
        部分，既僅有一字母或有、或無之些微差異，自難謂無
        使人發生混淆之可能，其應屬構成近似之商標無疑，此
        再參酌下列審查前例益明：
        (1)改制前行政法院75年判字第840號判決揭示：「本件
          原告‧‧‧以『俞氏YUS』商標圖樣‧‧‧申請註冊
          ，經被告審查結果，以其商標圖樣上之『YUS』與註
          冊第‧‧‧號『裕勝及圖YUSH』商標圖樣上之外文近
          似，予以核駁‧‧‧，查系爭商標圖樣之外文『YUS
          』，與該據以核駁之商標圖樣之外文『YUSH』，其中
          『YUS』部分完全相同，而僅差『H』一個英文字母。
          且兩者之讀音，甚為相近，‧‧‧不能謂無使人發生
          混同誤認之虞。尤其兩者復均指定使用於同類商品，
          難謂其不構成近似」。
        (2)改制前行政法院80年判字第1250號判決亦指出：「如
          將兩商標對照比較，一有圖形，一無圖形；其中文部
          分，一為『納德』二字，一為『麗施』二字，固能見
          其差異。惟查該兩商標圖樣之外文，一為『NET』，
          一為『NETZ』，僅有『Z』字一個字母之差，其餘字
          母，則完全相同，如異時異地，隔離觀察，其商標圖
          樣之主要部分之一之外文，在外觀上，實有使人產生
          混同誤認之虞。且其復均指定使用於同類商品，被告
          以其兩者構成近似，因而核駁其註冊之申請，揆諸前
          開說明，難謂不合」。
        (3)再查原告於起訴狀中述及日商商標之使用證據或授權
          書等，實與系爭商標是否與據以異議商標構成近似之
          爭點無關，蓋縱使日商以自己之名義在台申請商標註
          冊，仍需受我國商標法之檢驗，既與參加人商標構成
          近似，仍無註冊之可能，遑論日商所授權者為自然人
          而非原告公司。至就原告所舉之證據加以觀察，型錄
          者或無日期，或為外文，或不足以證明其流通之情形
          ，均無法證明我國相關相消費者對日商商標已有相當
          認識，另進口報單之日期集中於民國84、85年，統一
          發票上之買受人只有一、二人，亦皆難據以判斷系爭
          「古川FVC」商標之商品在我國已建立知名度，或我
          國相關消費者對之已有一定之認識，致足以與據以異
          議商標相區別。是原告雖陳明已對本案據以異議商標
          之一之註冊第631233號商標申請評定，然該評定案已
          經原處分機關認定：無足夠之證據可以證明日商商標
          「已具有相當之信譽，其知名度普遍為國內相關消費
          者所知悉」（證物），則系爭商標既與參加人合法存
          在之商標構成近似，應依法撤銷其註冊，已毫無疑問
          。
      3.綜上論陳，系爭商標主要部分之外文縱經設計，然與據
        以異議商標之外形仍十分彷彿，而其字母與參加人商標
        之外文僅有乙字母有或無之差，足致消費者之混淆，尤
        其，系爭「FVC」字母之組合正介於「FV」與「FVCO」
        之間，彷彿系列商標之一，於交易時極易致生聯想、誤
        認之情事，應屬構成近似之商標無疑，而系爭商標所指
        定之各式閥門、凡而、浮球凡而，與參加人商標專用之
        球塞凡而，屬同一或類似商品，乃原告所不爭執，則系
        爭商標之註冊顯已違反修正前商標法第37條第12款之規
        定，被告認其構成不得註冊情事，自屬允洽，請駁回原
        告之訴。
　　理  由
一、按商標異議案件應適用異議審定時之規定；又商標圖樣「相
    同或近似於他人同一商品或類似商品之註冊商標者」，不得
    申請註冊，為本案異議審定（92年9月25日）時商標法第77
    條之1第1款、第37條第12款所規定，而衡酌兩商標是否近似
    ，應以具有普通知識、經驗之購買人於購買時施以普通所用
    之注意，有無混同誤認之虞判斷之，同法施行細則第15條第
    1項亦定有明文。又現行商標法係於92年11月28日施行，故
    本件並不適用現行商標法；原告主張本件應適用現行商標法
    第23條第1項第13款之規定，不無誤解，合先說明。
二、本件原告於91年8月21日以「古川FVC」商標，指定使用於商
    標法施行細則第49條所定商品及服務分類表第6類之管接頭
    、彎管、非機器用閘閥、球型閥、球塞閥、底閥、持壓閥、
    減壓閥、壓力調節閥、中間閥、止回閥、球型墊片閥、蝶閥
    、水位定位閥、消防用齊開閥、多功能平衡閥、凡而、浮球
    凡而等商品，向原處分機關經濟部智慧財產局申請註冊，經
    該局列為審定第0000000號商標（圖樣如附圖1所示），嗣參
    加人以系爭商標有違商標法第37條第12款之規定，檢具註冊
    第631233號「弗韋FVCO及圖」、第631310號「弗韋FV及圖」
    （圖樣如附圖2所示），對之提起異議，案經原處分機關審
    查，認系爭商標圖樣係由中文「古川」及外文「FVC」所構
    成，而據以異議商標圖樣則分別由中文「弗韋」結合外文「
    FVCO」或「FV」所組成，二者外文相較，系爭商標之「FVC
    」與據以異議商標之「FVCO」、「FV」在外觀上字數明顯有
    別，且系爭商標圖樣上之外文「FVC」為墨色實心字體，據
    以異議商標圖樣上之外文「FVCO」、「FV」則為反白線條字
    體，其中「CO」並相連結合呈現類似數字８之圖形化設計，
    予人寓目印象，亦屬不同，況二者另有迥然不同之中文「古
    川」與「弗韋」足資區辨，於異時異地隔離觀察及交易連貫
    唱呼之際，尚無使人產生混同誤認之虞，應非屬構成近似之
    商標，自無首揭商標法第37條第12款規定之適用，乃為異議
    不成立之處分。參加人不服，提起訴願，案經被告審議，認
    二造商標圖樣圖樣相較，其中文部分，一為「古川」二字，
    一為「弗韋」二字，固可見其差異，惟就外文部分相較，或
    僅「C」字母之有無，或皆有相同之「FVC」三字母，在外觀
    上極相彷彿，且該外文部分亦屬各商標圖樣之主要部分，致
    各商標圖樣於異時異地隔離觀察，難謂無使具有普通知識經
    驗之購買人，於購買時施行普通所用之注意，產生混同誤認
    之虞，應屬近似之商標；且指定使用於同一或類似之凡而等
    商品，則系爭商標有無首揭法條規定之適用，容有重酌餘地
    乃為「原處分撤銷，由原處分機關另為適法之處分」之決定
    。原告不服訴願決定，遂提起行政訴訟；兩造及參加人之主
    張，各如事實欄所載，其爭點仍為系爭商標是否有違異議審
    定時商標法第37條第12款之規定？
三、經查，系爭商標圖樣與據以異議商標圖樣相較，二者均有外
    文部分及中文部分，分置上下二行，面積大小相若（系爭案
    之外文略大於中文），是外文部分亦為二造商標之主要部分
    ，至為灼然。次查，系爭商標圖樣之外文部分「FVC」，與
    參加人據以異議商標圖樣之外文部分「FVCO」、「FV」相較
    ，僅有乙字母「C」有或無之差，且系爭商標之「FVC」字母
    正好介於與上述二商標之「FVCO」與「FV」之間，則於異時
    異地隔離觀察之際，不僅外觀、讀音不易分辨，更極易使人
    以為三者為系列商標，自足以發生混淆誤認之情事。至於二
    造商標外文固均經設計，但均未脫離字母之基本外形，且設
    計後之外觀仍十分彷彿，仍足使人以為是系列商標之一，難
    謂不構成近似。原告雖訴稱：系爭商標圖樣之外文「FVC」
    為案外人日商RURUKAWA公司自創之品牌，原告早自80年即取
    得授權，並於我國長期反覆使用，已為一著名之商標，且原
    告已另案對據以異議諸商標有違反商標法第37條第6、7、1
    2款規定之情事，申請評定云云。惟查，就原告所提出之證
    據觀之，型錄者或無日期，或為外文，或不足以證明其流通
    之情形，均無法證明我國相關相消費者對日商商標已有相當
    認識，另進口報單及統一發票上並未標示有「FVC」字樣，
    且數量有限，亦不足以證明「FVC」圖樣之知名度已普遍為
    我國內相關消費者所知悉。另原告雖已對本案據以異議商標
    申請評定，然該評定案件業經原處分機關為「申請不成立」
    之處分，有原處分機關94年5月9日（94）智商0302字第
    09480176460號商標評定書影本附卷可稽；何況，據以異議
    商標在未被依法撤銷其註冊確定前，仍合法有效存在，自得
    據為證據資料對系爭商標提出異議。至於原告所舉商標不近
    似之案例，與本件案情有間，尚難比附援引執為系爭商標與
    據以異議商標不構成近似之論據。是原告所訴，核不足採。
    又系爭商標所指定之各式閥門、凡而、浮球凡而，與據以異
    議商標所指定使用之球塞凡而，屬同一或類似商品，乃原告
    所不爭執，則系爭商標之註冊顯已違反修正前商標法第37條
    第12款之規定。從而，被告以原處分機關認定系爭商標無違
    前揭法條之規定，容有重酌餘地為由，而為「原處分撤銷，
    由原處分機關另為適法之處分」之訴願決定，實無不合。原
    告仍執前詞，訴請撤銷訴願決定，核無理由，應予駁回。
據上論結，本件原告之訴為無理由，依行政訴訟法第98條第3項
前段，判決如主文。
中　　華　　民　　國　　94　　年　 　6　　月　 22  　 日
                    第四庭審判長法　官  徐  瑞  晃
           　　　  　　　　　　 法　官  蕭  惠  芳
           　　　　  　　　　　 法　官  李  得  灶
上為正本係照原本作成。
如不服本判決，應於送達後20日內向本院提出上訴狀並表明上訴
理由，如於本判決宣示後送達前提起上訴者，應於判決送達後20
日內補提上訴理由書（須按他造人數附繕本）。
中　　華　　民　　國　　94　　年　 　6　　月　 29  　 日
            　　　　  　　　　　書記官  陳  清  容
